臺灣高等法院臺南分院刑事判決　　 96年度上更(二)字第163號
上　訴　人　臺灣嘉義地方法院檢察署檢察官
上　訴　人
即　被　告　甲○○
　　　　　　　　　　（現於臺灣台北監獄執行中）
選任辯護人　汪玉蓮　律師
上列上訴人因被告違反毒品危害防制條例案件，不服臺灣嘉義地
方法院九十四年度訴字第三四四號中華民國九十四年十月十八日
第一審判決（起訴案號：臺灣嘉義地方法院檢察署九十四年度偵
字第二五００號），提起上訴，判決後經最高法院第二次發回更
審，本院判決如下：
    主  文
原判決關於販賣第二級毒品部分撤銷。
被訴販賣第二級毒品部分免訴。
    事  實
一、公訴意旨以：甲○○基於販賣第2級毒品MDMA（俗稱搖頭丸
    或快樂丸）、第3級毒品愷他命（俗稱K他命），以營利之概
    括犯意，經他人介紹綽號「阿弟仔」之張正諺（另案偵查中
    ），連續自民國（下同）93年9月間起至94年4月21日止，或
    在台北市區某處內，或在嘉義市區某處，搖頭丸以每顆新台
    幣（下同）130元至250元之價格，K他命則以每100公克7萬
    元至12萬元之價格，販售予綽號「阿弟仔」之張正諺，合計
    共7至8次，數量搖頭丸共達1萬顆左右，愷他命共達2公斤至
    3公斤，嗣經警於94年4月21日下午5時7分許，在位於嘉義市
    ○○路169號之聖荷西旅館櫃檯前遭警查獲，並扣得詳如起
    訴書附表所示之物，認被告涉犯毒品危害防治條例第四條第
    二項、第三項之販賣第二級、第三級毒品之罪嫌等語。（販
    賣第三級毒品部分業經最高法院駁回上訴確定）。
二、訊據被告甲○○，固不否認在94年4月21日販賣MDMA予証人
    張正諺，惟辯稱係出於警方之陷害教唆云云。
三、按所謂「陷害教唆」者，係指行為人原不具犯罪之故意，純
    因司法警察之設計教唆，始萌生犯意，進而實施犯罪構成要
    件之行為者而言，因係以引誘或教唆犯罪之不正當手段，使
    原無犯罪故意之人因而萌生犯意而實施犯罪行為，再進而蒐
    集其犯罪之證據而予以逮捕偵辦；其手段顯然違反憲法對於
    基本人權之保障，且已逾越偵查犯罪之必要程度，對於公共
    利益之維護並無意義，因此所取得之證據資料，應不具有證
    據能力。至刑事偵查技術上所謂之「釣魚」者，則指對於原
    已犯罪或具有犯罪故意之人，以設計引誘之方式，使其暴露
    犯罪事證，而加以逮捕或偵辦者而言。「釣魚」純屬偵查犯
    罪技巧之範疇，並未違反憲法對於基本人權之保障，且於公
    共利益之維護有其必要性存在，故依「釣魚」方式所蒐集之
    證據資料，應有證據能力。
四、查：
　１被告於九十二年五月二十四日，曾為許宗裕運輸第一級毒品
  　海洛因未遂，尚未判決確定，有最高法院九十五年度台上字
    第一七四二號刑事判決一份在卷可參；又被告於九十四年四
    月二十一日為警查獲之初，於警詢即供明自九十四年一月底
    開始，曾分別販賣搖頭丸、Ｋ他命予綽號「阿海」、張正諺
    等人（見警卷第三頁）；再查：
  ２被告甲○○於警詢中及原審羈押訊問時即供稱「我共販賣過
    搖頭丸二次，第一次是在九十四年三月底時在台北市○○○
    路ＤＪ舞廳販售給一位綽號『阿海』之男子五百顆，是以九
    萬元賣給他的，第二次就是今天（按即九十四年四月二十一
    日）要販賣綽號『阿弟』（按即張正諺，以下同）之男子三
    千顆．．．」（以上見警詢卷第三頁筆錄）、「綽號『阿海
    』之人有向我買過搖頭丸」（以上見原審聲羈卷第十一頁筆
    錄）等語。
  ３証人張正諺於迭次訊問中固証稱「我的毒品係向台北地區綽
    號『阿凱』（按即被告）、文良及高雄地區綽號『阿文』等
    三人所購得」、「我是從九十三年三月初開始向『小凱』（
    按即被告）購買搖頭丸Ｋ他命等二種毒品，至我於九十四年
    四月一日被警方查獲前共向『小凱』購買過約七至八次左右
    毒品，每次均向其購買一千顆以上之搖頭丸．．．搖頭丸每
    顆以一百三十元至二百五十元之價格販售給我．．．從我向
    綽號『小凱』購買毒品至今，搖頭丸約超過一萬顆以上」（
    以上見警詢卷第十六頁及第十九頁筆錄）、「（問：多久跟
    甲○○買一次？）答：二、三個月買一次，搖頭丸及Ｋ他命
    ，搖頭丸數量每次約二千到一千顆．．．」（以上見偵訊卷
    第九十七頁筆錄）、「（問：你第一次從何時開始跟被告買
    搖頭丸、Ｋ他命？）答：去年（按即九十三年）的三、四月
    的時候就開始跟被告買」、「每次都買搖頭丸及Ｋ他命，也
    有單買」、「搖頭丸一顆一百二十元至二百五十元」、「（
    問：你總共前後跟被告交易過幾次？）答：五、六次或六、
    七次」、「（問：你說跟被告買毒品五、六次，大約是在什
    麼時候？）答：九十三年七、八月也有，十、十一月，九十
    四年過年好像也有，還有九十四年三、四月也有」、「兩種
    都買的次數為三、四次」、「總共向被告買過五至七次」、
    「（問：你剛剛回答辯護人說今年沒有跟被告買搖頭丸，你
    的意思是指被警察查獲這次沒有以外，還是何意？）答：今
    年（按即九十四年）除了這次以外，只有Ｋ他命」、「（問
    ：搖頭丸是否去年有買過？）答：是，之前的事情」、「共
    向被告購買毒品五、六次，搖頭丸一顆一百三至二百五，Ｋ
    他命一百公克是七萬到十萬」、「不知道是去年（按即九十
    三年）三月還是六、七月」（以上見原審卷第一一八頁、第
    一二０頁、第一二一頁、第一二三頁、第一三六頁、第一四
    三頁、第一四四頁筆錄）、「（問：四月一日被查獲前，你
    向被告購買幾次之搖頭丸？）答：大約二、三次，實際的次
    數我不太記得了」、「（問：何時購買的？）答：九十三年
    十一月，詳細時間不太記得」（以上見本院更(一)審卷第一六
    二頁筆錄）等語，參酌被告前開自白，足認被告於民國九十
    四年四月二十一日經警查獲前原即有犯販賣第二級毒品之故
    意及犯行。
  ４張正諺於九十四年四月一日為警查獲時，已陳明搖頭丸之術
    語有「蘋果」、「歐元」、「TOYOTA」、「福斯」、「賓士
    」、「海豚」、「MOTOROLA」等七種（見警卷第十五頁）；
    參以被告與張正諺自九十四年四月十二日至二十一日間之電
    話錄音譯文，其間曾有「福斯」、「歐元」、「紅歐元」、
    「綠歐元」等用語（見警卷第八五、八六、八八、九０、九
    二、九三頁），足見被告與証人張正諺在94年4月21日之前
    已有MDMA買賣之往來。
  ５而被告攜往查獲現場，經員警在被告所乘坐之車牌號碼DX-7
    828號自用小客車內所扣得之疑似MDMA毒品三十包，經送驗
    之結果，其確含第二級毒品MDMA成分（驗前毛重九百四十六
    點零一公克；共計二千九百九十四顆）等情，有內政部警政
    署刑事警察局九十四年五月三十日刑鑑字第0940075486號鑑
    定書乙份（見警卷第23頁、第24頁）在卷可查，均足徵被告
    所為之上開任意性自白，確與事實相符，而堪以採信。
  ６被告雖辯稱：伊係向乙○○（即綽號「小高」者），依法應
    予減輕其刑等語，發回意旨亦以：查獲之搖頭丸三十包，被
    告於原審供稱係向乙○○購買（見更一審卷第二三九頁），
    而警方自被告身上查獲之中國信託銀行卡號000-00-0000000
    金融卡，係乙○○所有（見更一審卷第一四０至一四二頁）
    ；警方自被告身上查獲之中國信託銀行卡號000-00-0000000
    金融卡，係乙○○所有（見更一審卷第一四０至一四二頁）
    ；被告雖辯稱係向乙○○借款始持有該金融卡（見更一審卷
    第一六六頁）；但苟係借款，乙○○焉有不出借現金卻出借
    金融卡而增加風險之理？參以被告另指稱其有將販毒所得之
    部分款項存入乙○○帳戶（見更一卷第一六六頁），則被告
    與乙○○是否共同販賣搖頭丸，不能令人無疑；而有傳訊乙
    ○○之必要等語。查：證人乙○○於本院證稱：「我向被告
    供錢，我辦金融卡交給被告，是要給被告另辦現金卡，向銀
    行借錢出來還給被告。」，並否認販賣MDMA給被告等語（見
    本院審理筆錄卷第5-7頁），所供與被告所稱不符。本院前
    審依被告之供述，將乙○○販賣毒品犯行函送警方偵辦後，
    該案業經臺灣臺北地方法院檢察署檢察官以不能證明犯罪為
    由，予以不起訴處分在案乙節，有臺灣臺北地方法院檢察署
    於中華民國九十五年五月一日以北檢大玉95偵三三五０字第
    ０二八０七七號函檢送之該署九十五年度偵字第二三五０號
    不起訴處分書一紙在卷可稽（見本院上訴卷第一一七頁及第
    一一八頁），另卷附中國信託銀行股份有限公司950502中信
    銀集作字第958132203949號函（見本院上訴卷第一二０頁）
    及中國信託銀行股份有限公司951024中信銀集作字第
    958132209353號函所檢送之歷史交易查詢報表（見本院更(一)
    審卷第一０三頁）等有關乙○○之銀行帳戶資料，亦不足以
    証明乙○○確有販賣Ｋ他命予被告，此外被告復無法提出其
    他積極之證據以資證明其係向証人乙○○購買Ｋ他命（按被
    告已於民國九十五年十二月十一日本院審理時聲明捨棄傳訊
    証人乙○○，併此敘明），自難僅憑被告片面之詞即遽認被
    告係向証人乙○○購買MDMA，是依上所述，被告上開辯解，
    應屬無據，應不足採，本件尚難認被告已供出毒品來源及因
    而破獲，自難依毒品危害防制條例第十七條之規定減輕其刑
    。
  ７又MDMA及愷他命均為政府嚴予查緝之違禁物，販賣者刑責甚
    重，苟無利可圖，衡情應無甘冒被查緝之危險而平價無端代
    他人轉交之理；況被告於警詢時、偵查中、原審及本院審理
    時供承：伊為警查獲時所攜帶之MDMA及愷他命毒品均係欲出
    售予證人張正諺之毒品；而本次所攜帶之MDMA毒品係以每顆
    一百五十元之價格販入，欲以每顆一百七十元出售予證人張
    正諺，並從中賺取差價（見警卷第3頁；聲羈卷第10頁；偵
    查卷第42頁；原審卷第12頁、第13頁、第153頁、第154頁、
    本院96年7月24日筆錄第7頁）等語；再參以被告單次攜往交
    易現場之MDMA數量高達三十包（共計二千九百九十四顆），
    數量甚鉅，顯然並非僅係供己身施用之毒品至明，故堪認被
    告販入MDMA後，欲再賣出，而有從中牟取差額利潤之意圖無
    疑。是本案事證明確，被告上開意圖營利，販賣第二級毒品
    之犯行，堪予認定，應依法論科。
五、查MDMA係毒品危害防制條例第二條第二項第二款所稱之第二
    級毒品，故核被告94年4月21日上開所為，係犯該條例第四
    條第二項之販賣第二級毒品罪（公訴意旨認被告自93年9月
    94年4月20日止之販賣行為，除証人張正諺指述外，無其他
    補強證據，應不足採。）；其販賣前、後持有第二級毒品、
    第三級毒品之低度行為，應為其販賣第二級毒品及販賣第三
    級毒品之高度行為所吸收，不另論罪。
六、惟查：被告94年4月21日係同時販賣愷他命、MDMA予証人張
    正諺，經警同時查獲，其所犯販賣第二級毒品及販賣第三級
    毒品二罪間，有一行為觸犯數罪名之想像上競合之裁判上一
    罪關係。公訴人雖認被告其販入毒品之來源及毒品種類均有
    所不同，是其犯意各別、行為分殊，所犯之犯罪構成要件互
    異，自應予分論併罰。惟未斟酌其一個販賣行為，同時販賣
    二種毒品之犯罪型態，尚有未洽。仍應認被告所犯二罪間有
    想像上競合之一罪關係。
七、按案件曾經判決確定者，應諭知免訴之判決，刑事訴訟法第
 　 三０二條第一款定有明文。蓋同一案件既經法院為實體上諸
    如有罪、無罪、免刑或免訴之確定判決，該被告應否受刑事
    制裁，即因前次判決而確定，不能更為其他有罪或無罪之實
    體上裁判，此即訴訟法上所謂「一事不再理」之原則，而此
    原則就實質上一罪或裁判上一罪，均有其適用最高法院六十
    年台非字第七七號亦著有判例。本件被告犯販賣第三級毒品
    部分，業經本院上更一字第432號判處有決期徒刑九年確定
    ，有該判決在卷可憑，想像上競合犯之一部行為，如經實體
    之有罪判決確定者，其效力及於全部，其他未經裁判之部分
    自應諭知免訴。被告上訴，否認犯罪，雖無理由，惟本件既
    因一部分確定而全部確定，應由本院將原判決此部分撤銷改
    判免訴。
據上論結，應依刑事訴訟法第369條第1項前段、第364條、第302
條第1款，判決如主文。
本案經檢察官趙中岳到庭執行職務。
中　　華　　民　　國　　96　　年　　8 　　月　　7 　　日
                  刑事第五庭    審判長法　官  楊明章
                                      法　官  顏基典
                                      法　官  楊子莊
以上正本證明與原本無異。
如不服本判決，應於收受本判決後十日內向本院提出上訴書狀。
其未敘述上訴理由者並得於提起上訴後十日內向本院補提理由書
狀（均須按他造當事人之人數附繕本）「切勿逕送上級法院」。
　　　　　　　　　　　　　　　　　　　書記官  王全龍
中　　華　　民　　國　　96　　年　　8 　　月　　7 　　日
